【裁判字號】    96,易,1910
【裁判日期】    971016
【裁判案由】    詐欺
【裁判全文】
臺灣彰化地方法院刑事判決              96年度易字第1910號
公  訴  人  臺灣彰化地方法院檢察署檢察官
被      告  甲○○
上列被告因詐欺案件，經檢察官提起公訴（96年度偵字第8224號
），本院判決如下：
    主  文
本件免訴。
    理  由
一公訴意旨：被告甲○○雖可預見金融帳戶提供他人使用，將幫
  助他人實行犯罪，但因需錢孔急，仍基於縱有人以其金融帳戶
  實行詐欺犯罪，亦不違背其本意之幫助故意，於民國96年8月7
  或8日間，在彰化縣埔心鄉○○路OK便利商店，將其在彰化縣
  員林鎮萬泰商業銀行員林分行申設之金融帳戶（帳號0000000-
  00000號）存摺、提款卡及密碼等物（下稱銀行帳戶資料），
  以不詳之代價，賣予姓名年籍不詳之詐欺集團成員使用，而以
  此方法幫助他人實行詐欺犯罪。嗣於96年8月14日下午1時許，
  詐欺集團撥打電話予告訴人丙○○佯稱伊之帳戶遭凍結，需將
  存款匯入前揭帳戶才能使用云云，致告訴人信以為真而陷於錯
  誤，於同日匯款新臺幣（下同）10萬元至前開被告所申設之金
  融帳戶內。被告即以此方式幫助詐欺集團取得詐欺犯罪所得之
  財物，涉有刑法第30條第1項、第339條第1項之幫助詐欺取財
  罪嫌。
二案件曾經判決確定者，應諭知免訴之判決，刑事訴訟法第302
  條第1款定有明文。
三本件公訴意旨所載被告幫助詐欺取財犯行，認被告係在彰化縣
  埔心鄉○○路OK便利商店交付銀行帳戶資料，訊據被告亦坦認
  交付銀行帳戶資料幫助詐欺取財之犯罪事實，惟辯稱：係在該
  鄉○○路OK便利商店，連同其在雲林縣西螺鎮埔心郵局申設之
  00000000000000帳號之帳戶存摺、提款卡（下稱郵局帳戶資料
  ）同時交付「陳先生」等語。
四經查：
  (一)被告基於幫助他人詐欺取財之未必故意，於96年8月9日某時
    許，在彰化縣埔心鄉○○路OK便利商店前，將其郵局帳戶資
    料交付與真實姓名年籍均不詳自稱「陳先生」之成年男子，
    並告以提款卡密碼。嗣「陳先生」所屬詐騙集團共同基於意
    圖為自己不法所有之犯意連絡，於96年8月15日上午8時許，
    推由其中一名成員向被害人曾淑英佯稱其銀行帳號遭人冒用
    ，為辦案之需要，須將其帳戶內金錢匯至指定帳戶內暫時保
    存云云，致被害人曾淑英陷於錯誤，依指示於96年8月15日
    上午9時40分許，在花蓮縣壽豐鄉豐山村豐山郵局匯款7萬5
    千元至被告郵局帳戶內之犯罪事實，業據臺灣雲林地方法院
    以96年度虎簡字第517號判決，認定被告犯幫助共同詐欺取
    財罪，處有期徒刑4月，被告提起上訴後，撤回上訴，因而
    確定，此有該案號卷宗及臺灣高等法院被告前案紀錄表可參
    。
  (二)被告於本件警詢中雖一度供稱，係在「新路」交付銀行帳戶
    資料，惟又供稱是指員鹿路，並未供稱「新路」即係中正路
    ，此經本院勘驗警詢筆錄之錄音光碟並製作譯文在卷（本院
    卷第73頁正面），證人乙○○即製作警詢筆錄之彰化縣警察
    局員林分局偵查佐於本院審理中亦證稱，伊未就被告交付之
    帳戶資料數量予以詢問，且被告於應訊中一直指交付地點係
    在員鹿路，「新路」係指中正路，「舊路」係指員鹿路等語
    （本院卷第101頁）。此外，OK便利商店在彰化縣埔心鄉○
    ○路、中正路均分別設有門市○○○○路、中正路並為鄰近
    之平行道路，有全臺OK便利店門市點資料及地圖可憑（本院
    卷第62、77頁），是被告所辯同時交付銀行帳戶及郵局帳戶
    一節，尚非無據。雖被告於檢察官偵查中一度供稱係在中正
    路交付云云（偵查卷第7頁），惟此與被告於警詢及本院審
    理中所供有異，參以被告籍設雲林縣，其能否正確無誤指出
    「新路」與「舊路」之不同，亦非無疑，此外又無其他積極
    證據證明被告係在中正路而非員鹿路交付銀行帳戶，亦不能
    證明被告交付帳戶之時間有別，則依罪疑惟輕原則，自應為
    被告有利之認定，換言之，應認定被告確係在彰化縣埔心鄉
    ○○路之OK便利商店，同時交付銀行帳戶及郵局帳戶予「陳
    先生」。又被告以一交付銀行帳戶及郵局帳戶之行為，而犯
    幫助詐欺取財罪，且其中交付郵局帳戶幫助詐欺取財部分，
    既經臺灣雲林地方法院以96年度虎簡字第517號判決處以罪
    刑確定，則本件應為該確定判決既判力所及。本件既曾經判
    決確定，自應諭知免訴之判決。
據上論斷，應依刑事訴訟法第302條第1款，判決如主文。
中    華    民    國    97    年    10    月    16    日
                    刑事第一庭  審判長法  官  葉榮郎
                                      法  官  紀佳良
                                      法  官  廖政勝
以上正本證明與原本無異。
如不服本判決，應於判決送達後10日內，向本院提出上訴狀（須
敘述具體理由，並附繕本，上訴狀勿逕送上級法院）。
告訴人或被害人對於判決如有不服具備理由請求檢察官上訴者，
其上訴期間之計算係以檢察官收受判決正本之日期為準。
中    華    民    國    97    年    10    月    16    日
                                      書記官  莊何江


司法院資訊處製作；財團法人民間司法改革基金會備份。
